臺灣臺中地方法院民事判決        
  111年度中小字第1841號
原      告  張心怡  
被      告  上和新室內裝修工程有限公司

法定代理人  陳桂羚  

訴訟代理人  黃鉦哲律師
上列當事人間請求返還訂金事件，本院於民國111年8月1日言詞
辯論終結，判決如下：
    主    文
原告之訴駁回。
訴訟費用由原告負擔。
    事實及理由
一、原告主張：原告於民國110年3月初，以新臺幣（下同)10萬
    元報酬聯繫被告翻修沙發事宜，並於同年月12日給付被告定
    金新臺幣（下同）5萬元，兩造約定完工後給付尾款，然因
    被告尚未完成委任內容，即於110年3月15日致電原告請求給
    付尾款且無法溝通，原告遂於同日通知被告沙發不用做了，
    兩造間委任契約尚未成立，被告自應返還定金予原告；被告
    固抗辯業已訂製及裁切沙發皮革，然經原告向與被告合作之
    訴外人米開朗家具確認結果，被告實未下訂，則被告並未受
    有何損失等語，為此，爰依法提起本件訴訟，請求被告返還
    前開定金等語。並聲明：被告應給付原告5萬元，及自起訴
    狀繕本送達翌日起至清償日止，按週年利率百分之5計算之
    利息。
二、被告則以：被告於109年12月21日與原告聯繫沙發舊換新事
    宜，被告因此先後於110年3月4日、同年月10日、同年月12
    日提供沙發之材質、皮件、樣式、顏色供原告選擇，其後原
    告亦已於110年3月12日交付訂金5萬元予被告，且經原告於
    同年3月16日確認沙發顏色、尺寸及材質後，於被告提供之
    家具配置報價單（下稱系爭報價單）上簽名，則兩造間委任
    契約（下稱系爭契約）業已成立。其後，原告更於同年月30
    日，以家人願意出資更換沙發為由，表示終止系爭契約，此
    非可歸責於被告，則依民法第249第1項第2款條規定，被告
    自毋須返還訂金予原告。此外，米開朗家具並非系爭契約之
    當事人，原告與米開朗家具間，關於沙發之定金與尾款收受
    等聯繫內容，均與被告無關等語，資為抗辯。並聲明：：㈠
    原告之訴駁回。㈡如受不利益判決，願供擔保請准宣告免予
    假執行。
三、本院之判斷
　㈠原告委由被告更換沙發皮面，另兩造聯繫內容如卷內LINE所
    示，又原告於110年3月12日交付訂金5萬元予被告，且系爭
    報價單為原告親簽之事實，為兩造所不爭執，本院自得採為
    判決之基礎。
　㈡按訂約當事人之一方，由他方受有定金時，推定其契約成立
    。定金，除當事人另有訂定外，適用左列之規定：一、契約
    履行時，定金應返還或作為給付之一部。二、契約因可歸責
    於付定金當事人之事由，致不能履行時，定金不得請求返還
    。民法第248條、第249條第1項第1至2款分別定有明文。1查
    ：
　1.兩造就沙發材質、樣式分別於110年3月4日、同年月10日、1
    2日溝通、聯繫，另原告於110年3月12日交付訂金5萬元予被
    告，且系爭報價單報價單為原告親簽之事實，有兩造LINE附
    卷可參，此外「 1.產品確認後請即惠付50％訂金款，2.餘款
    於交貨驗收後以即期票付清，3.產品均為訂制品，家具尺寸
    、材質確認後，不得退換貨，4.本報價單不含運費」則經載
    明於系爭報價單上（本院卷第93頁），依此，既兩造於原告
    給付訂金前業已就給付內容為溝通及討論，又經原告於系爭
    報價單上簽名，則原告給付之訂金應為本約訂金而非預約訂
    金，而被告既已收受訂金，兩造間關於沙發舊換新之委任契
    約，依民法第248條規定，應推定已成立；從而：被告抗辯
    ：兩造間委任契約業已成立，並非無憑。
　2.再者，「不好意思！我的婆婆這個月來我家，因為她知道我
    們要換沙發，所有有說要贊助我們！但她說不要舊翻新的，
    所以我們就直接買新的，所以沙發不用做了」有原告傳送予
    被告之LINE附卷可考（本院卷第121頁），既原告因家庭因
    素而為終止系爭契約之意思表示，則系爭契約係因可歸責於
    付定金之原告致不能履行，堪以認定，從而，被告依民法第
    249條第1項第2款規定，抗辯原告不得請求返還訂金，即屬
    有據。原告固另抗辯被告堅持於110年3月15日收受尾款方終
    止契約，然為被告所否認，應由原告就可歸責於被告之事由
    致系爭契約不能履行為舉證之責。查「我明天會去陳先生那
    裡一趟，所以請貨運先不用來」有原告於110年3月15日傳送
    予被告之LINE附卷可考，並未見有何被告要求先行付清尾款
    之情事（本院卷第123頁），而此部分則未見原告再舉證以
    佐其說，是原告主張系爭契約因可歸責於被告之事由而終止
    ，尚非有據，並不可採。
　3.至原告另主張被告尚未向米開朗家具訂制系沙發舊換新所需
    材料、亦未裁切，故未受有損害等語。然米開朗家具並非系
    爭契約當事人，原告執以主張被告應返還系爭訂金，並非有
    據，仍非可採。
四、綜上，原告依系爭契約之法律關係請求被告返還訂金5萬元
    ，為無理由，應予駁回。
五、訴訟費用負擔之依據：民事訴訟法第78條。
中　　華　　民　　國　　111 　年　　8 　　月　　31　　日
              臺灣臺中地方法院臺中簡易庭
                                  法  官  陳航代
以上為正本，係照原本作成。
如不服本判決，應於送達後20日內，以判決違背法令為理由，向
本院提出上訴狀並表明上訴理由（上訴理由應表明一、原判決所
違背之法令及其具體內容；二、依訴訟資料可認為原判決有違背
法令之具體事實），如於本判決宣示後送達前提起上訴者，應於
判決送達後20日內補提上訴理由書（須附繕本）。 
中    華    民    國    111    年   8     月    31  日
                                  書記官  陳羿方